【裁判字號】    99,易,134
【裁判日期】    990615
【裁判案由】    詐欺
【裁判全文】
臺灣士林地方法院刑事判決               99年度易字第134號
公  訴  人  臺灣士林地方法院檢察署檢察官
被      告  甲○○
上列被告因詐欺案件，經檢察官聲請以簡易判決處刑（98年度偵
字第16050 號、第16769 號），本院認不宜以簡易判決處刑，改
依通常程序審理後，被告就被訴事實為有罪之陳述，經本院合議
庭裁定改由獨任法官依簡式審判程序審判後，茲判決如下：
    主  文
甲○○幫助意圖為自己不法之所有，以詐術使人將本人之物交付
，累犯，處有期徒刑伍月，如易科罰金，以新臺幣壹仟元折算壹
日。
    事  實
一、甲○○前於九十四年間因施用第一、二級毒品案件，經臺灣
    臺北地方法院以九十五年度訴字第二一八號判決分別判處有
    期徒刑七月、四月，並定其應執行刑為有期徒刑九月確定；
    再因施用第一級毒品案件，經臺灣臺北地方法院以九十五年
    度訴字第第一四七０號判決判處有期徒刑十月確定；復因施
    用第一級毒品案件，經臺灣板橋地方法院以九十六年度訴字
    第三七０號判決判處有期徒刑十一月確定；上開四罪嗣因中
    華民國九十六年罪犯減刑條例施行之故，由臺灣板橋地方法
    院以九十六年度聲減字第四一七七號裁定各減刑二分之一，
    並就前三罪合併定應執行刑為有期徒刑九月確定。另因施用
    第一級毒品案件，經臺灣臺北地方法院以九十六年度訴更一
    字第九號判決判處有期徒刑一年確定，嗣並因前開減刑條例
    施行之故，由臺灣臺北地方法院以以九十六年度聲減字第三
    一四四號裁定減刑二分之一確定。前開數罪接續執行至民國
    九十七年六月十九日縮刑期滿，執行完畢。
二、詎甲○○仍不知悔改，明知詐欺集團經常利用他人申請之金
    融帳戶存、提款，藉此獲取不法利益，並逃避執法人員追查
    ，故隨意提供個人之金融帳戶存摺、金融卡及密碼給人使用
    ，有遭該人利用，作為詐騙工具之可能，竟仍基於幫助某真
    實年籍不詳自稱「陳先生」之成年男子犯詐欺取財罪之未必
    故意，於九十八年九月十日某時許，在臺北縣板橋市板橋火
    車站附近，將其於當日稍早時間，在渣打國際商業銀行東台
    北分行開設之00000000000000號帳戶存摺、
    金融卡及密碼，交付予「陳先生」使用。「陳先生」在取得
    甲○○提供之上開銀行存摺、提款卡及密碼後，即與其所屬
    之詐欺集團成員，有下列二次詐欺行為：
（一）共同意圖為自己不法之所有，基於詐欺取財之犯意，於九
      十八年九月十三日下午五時許，由不詳集團成員按渠等自
      不詳管道取得之姚子仁個人資料，撥打電話予姚子仁，佯
      稱其係三民書局員工，因送貨員工疏失，將姚子仁先前在
      三民書局網路購物之匯款資料誤設為分期付款，稍後會有
      銀行人員與姚子仁聯絡更正等語，再由另一名詐欺集團成
      員佯裝為渣打銀行客服人員，致電姚子仁要求按其指示，
      至提款機操作，解除原先付款設定等語，使姚子仁陷於錯
      誤，遂於翌日（九月十四日）凌晨零時二十一分、零時五
      十四分，在渣打銀行不詳分行，接續轉帳各新臺幣（下同
      ）九萬九千元及五萬四千元至上開甲○○之帳戶內，該詐
      欺集團成員並即於姚子仁匯款後，遣人持甲○○提供之提
      款卡，將上開二筆款項提領一空。
（二）共同意圖為自己不法之所有，基於詐欺取財之犯意，於九
      十八年九月十六日下午六時二十四分許，由不詳集團成員
      按渠等自不詳管道取得劉芳枝個人資料，撥打電話聯絡上
      劉芳枝後，向劉芳枝佯稱其係網路購物之員工，因劉芳枝
      先前在網路購物時誤將付款方式設定為分期付款，需操作
      提款機方能終止分期付款等語，使劉芳枝陷於錯誤，而按
      該詐欺集團成員指示，於當日晚間七時五十九分許，至苗
      栗縣苗栗市○○路六０一號第一商業銀行內操作該處附設
      之自動櫃員機，將八千九百八十三元轉帳至上開甲○○之
      帳戶內，該詐欺集團成員並即於劉芳枝匯款後，遣人持甲
      ○○交付之提款卡，將該筆匯款提領一空。嗣因姚子仁、
      劉芳枝在匯款後分別發覺受騙，報警處理，始為警循線查
      獲上情。
三、案經臺北縣政府警察局板橋分局移送臺灣板橋地方法院檢察
    署檢察官呈請臺灣高等法院檢察署檢察長核轉，及臺北市政
    府警察局松山分局移送臺灣士林地方法院檢察署檢察官偵查
    後，聲請以簡易判決處刑，由本院改依簡式審判程序審理。
    理  由
一、後引證人姚子仁、劉芳枝之警詢筆錄，均係被告以外之人於
    審判外以言詞所為之陳述，屬於傳聞證據，惟本件係適用簡
    式審判程序審判之案件，依刑事訴訟法第一百五十九條第二
    項規定，本即不適用傳聞證據排除法則之規定，是故，上開
    警詢筆錄應均有證據能力。至於後述之其餘證據依法原則上
    均有證據能力，被告亦未對其證據能力有何抗辯，參酌最高
    法院九十七年度台上字第一０六九號判決意旨，此部分證據
    具有證據能力之法律依據，即不再贅。
二、訊據被告甲○○坦承上揭犯行不諱，核與證人姚子仁、劉芳
    枝分別於警詢中指述渠等遭詐欺集團詐騙，分別將十五萬三
    千元（二筆匯款合計）、八千九百八十三元匯入被告上開帳
    戶之情節相符（臺灣板橋地方法院檢察署九十八年度偵字第
    三一五二八號卷第七頁、臺灣士林地方法院檢察署九十八年
    度偵字第一六０五０號卷第五頁），此外，並有渣打國際商
    業銀行東台北分行九十八年十月九日渣打商銀東台北字第０
    九八０００九二號函暨所附被告上開帳戶之開戶資料及帳戶
    存款明細一份、劉芳枝與姚子仁匯款之自動櫃員機交易明細
    三份附卷可稽（臺灣士林地方法院檢察署九十八年度偵字第
    一六０五０號卷第十三頁至第二十九頁、第七頁、臺灣板橋
    地方法院檢察署九十八年度偵字第三一五二八號卷第三十八
    頁），足認被告自白與事實相符，可以採信。按，「行為人
    對於構成犯罪之事實，預見其發生而其發生並不違背其本意
    者，以故意論」，刑法第十三條第二項定有明文，查現今詐
    欺集團猖獗，利用他人申請之金融帳戶存、提款，藉此獲取
    不法利益，並逃避執法人員追查，故隨意提供個人之金融帳
    戶存摺、金融卡及密碼給人使用，有遭該人利用，作為其詐
    騙工具之可能，此經電視媒體、報章雜誌廣泛報導後，已係
    人所週知，而被告係民國四十四年生，在交付本件帳戶時已
    五十四歲，平日以打工為生，以其年齡、經驗及閱歷，對上
    開社會現況，當難謂有不知之理，然被告竟也不加注意，甚
    至不知「陳先生」之背景資料、聯絡方式，即貿然將個人帳
    戶交給「陳先生」使用，自足認定對被告而言，縱使「陳先
    生」果然藉其帳戶犯罪，亦不違背其本意，被告有幫助「陳
    先生」犯詐欺取財罪之未必故意，自堪認定。綜上，本件事
    證明確，被告犯行洵堪認定，應依法論科。
三、查被告將其個人帳戶提供予本案之詐欺集團使用，使該詐欺
    集團得以透過該帳戶取得被害人受騙匯出之款項，此應係完
    成整個詐欺取財犯罪之一部分，非事後收受該集團之詐騙所
    得（贓物）可比，惟單純以帳戶接受被害人轉帳匯款，究非
    直接參與該集團詐騙被害人之犯行，且被告對該集團之上揭
    犯罪，亦無為自己犯罪之意，故其所為，應僅止於對該集團
    之犯罪，提供構成要件以外之助力，係幫助犯。核被告所為
    ，係犯刑法第三十條第一項前段、第三百三十九條第一項之
    幫助詐欺取財罪。被告將其帳戶之存摺、金融卡及密碼交給
    該詐欺集團，使姚子仁、劉芳枝二名被害人先後受該詐欺集
    團所騙，將款項匯入被告上開帳戶，係以一個提供帳戶之幫
    助行為，幫助該詐欺集團犯二個詐欺取財罪，為想像競合犯
    ，應依刑法第五十五條規定處斷。被告為幫助犯，考量其犯
    行對該詐欺集團提供之助力有限，且替代性高，惡性不彰，
    爰依刑法第三十條第二項規定減輕其刑。被告前有如事實欄
    所載之科刑及執行情形，有臺灣高等法院被告前案紀錄表在
    卷足憑，其於前案有期徒刑執行完畢後，五年內故意再犯本
    件有期徒刑以上刑之罪，為累犯，應依刑法第四十七條第一
    項規定加重其刑。被告之刑同時有加重及減輕之情形，依刑
    法第七十一條第一項規定，先加後減之。爰審酌現今詐欺集
    團猖獗，一般民眾受此類不法集團詐騙、騷擾，甚至因此損
    失財物者，不勝枚舉，而被告隨意將自己帳戶提供給詐欺集
    團使用，不僅使偵查機關無法透過帳戶追查提款人，益增破
    案困難，且往往間接造成被害人之鉅額金錢損失，適所以助
    長此類歪風，不宜輕縱，被告犯罪之動機、目的及犯後態度
    等一切情狀，量處如主文所示之刑，並諭知易科罰金之折算
    標準，以示懲儆。
據上論斷，應依刑事訴訟法第二百七十三條之一第一項、第二百
九十九條第一項前段，刑法第三十條第一項前段、第二項、第三
百三十九條第一項、第四十七條第一項、第五十五條、第四十一
條第一項前段，刑法施行法第一條之一第一項、第二項前段，判
決如主文。
本案經檢察官鄭富城到庭執行職務。
中    華    民    國    99    年    6     月    15    日
                  刑事第八庭  法  官  陳彥宏
以上正本證明與原本無異。
如不服本判決應於收受判決後10日內向本院提出上訴書狀，並應
應敘述具體理由。其未敘述上訴理由者，應於上訴期間屆滿後20
日內向本院補提理由書(均須按他造當事人之人數附繕本)「切勿
逕送上級法院」。
                              書記官  范煥堂
中    華    民    國    99    年    6     月    15    日
論罪法條：刑法第30條第1項、第339條第1項
中華民國刑法第30條
幫助他人實行犯罪行為者，為幫助犯。雖他人不知幫助之情者，
亦同。
幫助犯之處罰，得按正犯之刑減輕之。
中華民國刑法第339條
意圖為自己或第三人不法之所有，以詐術使人將本人或第三人之
物交付者，處 5 年以下有期徒刑、拘役或科或併科 1 千元以下
罰金。
以前項方法得財產上不法之利益或使第三人得之者，亦同。
前二項之未遂犯罰之。

司法院資訊處製作；財團法人民間司法改革基金會備份。
